臺灣臺北地方法院民事簡易判決
111年度北簡字第8854號
原      告  廖建評
被      告  良京實業股份有限公司

法定代理人  平川秀一郎

訴訟代理人  張思婷
上列當事人間請求債務人異議之訴事件，本院於民國111年7月15
日言詞辯論終結，判決如下：
　　主　　　文
本院111年度司執字第37779號清償債務強制執行事件之強制執行
程序，於超過「新臺幣100,717元，及自民國104年9月5日起至清
償日止，按年息百分之15計算之利息，暨逾期手續費1,050元，
並賠償督促程序費用500元」部分應予撤銷。
原告其餘之訴駁回。
訴訟費用新臺幣1,220元，由被告負三分之一，餘由原告負擔。
　　事實及理由
一、原告主張：被告持本院109年度司促字第16380號支付命令（
    下稱系爭支付命令）與確定證明書為執行名義，聲請對原告
    財產強制執行（案列本院111年度司執字第37779號清償債務
    事件，下稱系爭執行事件）。惟被告聲請執行之利息債權已
    罹於時效，其得拒絕給付，且違約金過高，爰依強制執行法
    第14條第2項規定提起本件之訴等語，並聲明：系爭執行事
    件之強制執行程序應予撤銷。
二、被告則以：被告於民國109年9月4日聲請核發系爭支付命令
    ，依民法關於時效之規定，於104年9月4日後所生利息，因
    被告聲請支付命令而中斷時效等語，資為抗辯，並聲明：原
    告之訴駁回。
三、得心證之理由：
(一)按執行名義成立後，如有消滅或妨礙債權人請求之事由發生
    ，債務人得於強制執行程序終結前，向執行法院對債權人提
    起異議之訴，如以裁判為執行名義時，其為異議原因之事實
    發生在前訴訟言詞辯論終結後者，亦得主張之。執行名義無
    確定判決同一之效力者，於執行名義成立前，如有債權不成
    立或消滅或妨礙債權人請求之事由發生，債務人亦得於強制
    執行程序終結前提起異議之訴，強制執行法第14條第1項、
    第2項分別定有明文。是若係與確定判決無同一效力之執行
    名義，異議之事由若發生於執行名義成立前，仍得據以提起
    債務人異議之訴。次按債務人對於支付命令未於法定期間合
    法提出異議者，支付命令得為執行名義，104年7月1日修正
    公布（同年月3日生效）之民事訴訟法第521條第1項定有明
    定。故於104年7月3日（含）後確定之支付命令，與確定判
    決無同一之效力。準此，債務人對於支付命令未於法定期間
    合法提出異議者，債務人事後仍得再就同一訴訟標的法律關
    係為相反之主張，法院得為與確定支付命令意旨相反之裁判
    ，倘債務人提起債務人異議之訴，其異議事由即得以發生在
    支付命令確定前之事由作為其異議之原因。查本件被告就系
    爭債權係於109年9月4日向本院聲請核發系爭支付命令，而
    該支付命令因原告未異議而於同年10月6日確定，此有系爭
    支付命令及確定證明書附於執行卷可佐，則系爭支付命令無
    與確定判決有同一之效力，原告即得以系爭支付命令確定前
    所發生之事由，提起本件債務人異議之訴。
(二)次按時效完成後，債務人得拒絕給付，民法第144條第1項定
    有明文。原告主張被告執本院109年度司促字第16380號支付
    命令對其為強制執行，業經調閱本院111年度司執字第37779
    號執行程序卷宗查核無訛，且為被告所不爭執，可信為真。
    查依系爭支付命令所記載之債權內容為：原告應向被告清償
    新臺幣（下同）110,491元，及其中100,717元，自95年5月7
    日起至104年8月31日按年息百分之19.71計算之利息，自104
    年9月1日起至清償日止，按年息百分之15計算之利息，暨自
    95年6月8日起至清償日止，按延滯第一個月當月加計付150
    元，延滯第二個月加計付300元，延滯第三個月(含)以上每
    月加計付600元之逾期手續費，並賠償督促程序費用500元。
    有系爭支付命令附於系爭執行事件卷可稽。查被告於原告就
    利息提出時效抗辯後，稱有變更執行金額，足認被告對於自
    支付命令聲請狀提出至本院之109年9月4日回溯5年，該期間
    內之利息請求權尚未罹於時效，惟逾此部分之利息請求權已
    罹於時效之事實，並無爭執，可信為真。準此，就95年5月7
    日以前之期前利息9,774元（計算式：110,491元－100,717元
    ＝9,774元），及自95年5月7日起至104年8月31日止，按年息
    19.71%，及104年9月1日至同年9月4日止，按年息15%計算之
    利息，已罹於五年之時效（民法第126條），則原告依上開
    規定，自得主張拒絕給付。
(三)又約定之違約金額過高者，法院得減至相當之數額，為民法
    第252條所明定。當事人約定之違約金是否過高，須依一般
    客觀事實，社會經濟狀況，當事人所受損害情形及債務人如
    能依約履行時，債權人可享受之一切利益為衡量標準。系爭
    支付命令命債務人（即原告）給付之逾期手續費，其性質為
    違約金，原告主張違約金過高，本院審酌被告因原告遲延清
    償信用卡債務，除受有利息損失外，尚難認有其他損害，且
    原告並未證明除利息損失外更有何損失，又參酌國内貨幣市
    場利率已大幅調降，本件自104年9月5日起計算之利息利率
    ，為依銀行法第47條之1第2項規定之法定最高額，足以獲得
    相當之經濟利益，若再課予原告給付上開違約金給付義務，
    殊非公允，故本院認為被告請求之違約金應酌減為3期共1,0
    50元（計算式：150元＋300元＋600元＝1,050元），始為適當
    。
四、綜上，原告依據強制執行法第14條第2項之規定，請求就系
    爭執行事件之強制執行程序於超過「100,717元，及自104年
    9月5日起至清償日止，按年息百分之15計算之利息，暨逾期
    手續費1,050元，並賠償督促程序費用500元」部分應予撤銷
    ，為有理由，應予准許。逾此部分之請求，為無理由，應予
    駁回。
五、訴訟費用負擔之依據：民事訴訟法第79條。本件訴訟費用額
    ，依後附計算書確定如主文所示之金額。
中　　華　　民　　國　　111 　年　　7 　　月　　29　　日
　　　　　　　　　臺灣臺北地方法院臺北簡易庭
　　　　　　　　　　　　　　　法　官　蔡玉雪
以上為正本係照原本作成。
如不服本判決，應於判決送達後20日內向本庭提出上訴狀，並按
他造當事人之人數附繕本；如委任律師提起上訴者，應一併繳納
上訴審裁判費。
中　　華　　民　　國　　111 　年　　7 　　月　　29　　日
　　　　　　　　　　　　　　　書記官　陳黎諭
計   算   書：
項　　　　目　　　　　　金額（新臺幣）　　備　　註
第一審裁判費　　　　　　1,220元
合　　　　計　　　　　　1,220元